臺灣橋頭地方法院民事判決
110年度訴字第703號
原      告  黃閔晨  
訴訟代理人  黃韡誠律師
被      告  天御大樓管理委員會

法定代理人  傅惠貞  
訴訟代理人  黃姿蓉  

上列當事人間排除侵害等事件，本院於民國111年9月7日言詞辯
論終結，判決如下：
    主      文
被告應將門牌號碼高雄市○○區○○○路○○○巷○號十七樓房屋上方之
頂樓平台以附件所示工法及項目予以修復至不漏水之程度，並將
該房屋之天花板以附件所示工法及項目予以修復。
訴訟費用由被告負擔。
    事實及理由
壹、程序事項：
　㈠按當事人喪失訴訟能力或法定代理人死亡或其代理權消滅者
    ，訴訟程序在有法定代理人或取得訴訟能力之本人，承受其
    訴訟以前當然停止；前開所定之承受訴訟人，於得為承受時
    ，應即為承受之聲明；聲明承受訴訟，應提出書狀於受訴法
    院，由法院送達於他造，民事訴訟法第170條、第175條第1
    項、第176條分別定有明文。次按公寓大廈應成立管理委員
    會或推選管理負責人，公寓大廈成立管理委員會者，應由管
    理委員互推一人為主任委員，主任委員對外代表管理委員會
    ，公寓大廈管理條例第29條第1項、第2項亦分別定有明文。
    經查，被告即天御大樓管理委員會之法定代理人於本件訴訟
    進行中由王浩宇變更為傅惠貞等情，有高雄市楠梓區公所11
    0年12月27日高市○區○○○00000000000號同意備查函附卷可稽
    (見本院卷第83頁)，並經傅惠貞於民國111年4月8日具狀聲
    明承受訴訟(見本院卷第81頁)，核與前開規定相符，應予准
    許。
　㈡次訴狀送達後，原告不得將原訴變更或追加他訴，但請求之
    基礎事實同一者，不在此限；又不變更訴訟標的，而補充或
    更正事實上或法律上之陳述者，非為訴之變更或追加；民事
    訴訟法第255條第1項第2款、第256條分別定有明文。經查，
    原告起訴聲明：被告應將天御大樓社區（下稱系爭社區）中
    原告所有門牌號碼高雄市○○區○○○路000巷0號17樓房屋（下
    稱系爭房屋）屋頂以重新施作防水層之工法予以修復至不漏
    水之程度。嗣於110年9月23日具狀追加聲明為：⒈被告應將
    系爭房屋上方之頂樓平台以重新施作防水層之工法予以修復
    至不漏水之程度；⒉被告應將系爭房屋之天花板予以修復。
    又於111年4月20日變更聲明為：⒈被告應將系爭房屋上方之
    頂樓平台以高雄市土木技師公會000-000號鑑定報告書（下
    稱系爭鑑定報告）附件六所示工法及項目予以修復至不漏水
    之程度；⒉被告應將系爭房屋之天花板以系爭鑑定報告附件
    六所示工法及項目予以修復。經核，原告所為均係基於主張
    被告未盡修繕頂樓共用部分之責任，及致其所有之房屋因漏
    水而受損害之同一基礎事實，或係補充事實上之陳述，核與
    前揭規定並無不合，應予准許。
貳、實體事項：
一、原告主張：
  　原告於102年5月24日購買系爭房屋，然於購屋後約3、4年即
    105、106年間，即因系爭房屋之頂樓天花板施作不良（頂樓
    防水層破裂），致原告所有系爭房屋之天花板出現滲漏水之
    情形，修繕費用係由被告自行吸收負責。原告嗣於109年年
    底發現系爭房屋天花板再次發生滲漏水之現象，經商請被告
    妥善處理，被告竟以大樓區分所有權人會議決議不予處理為
    由，拒絕處理頂樓防水問題。惟漏水問題不僅發生於系爭房
    屋，亦發生於門牌號碼高雄市○○區○○○路000巷0號17樓建物
    ，足認頂樓天花板滲漏水問題普遍存在，乃係因大樓頂樓防
    水層破裂所導致，非個別住房屋頂管線之問題，故頂樓防水
    不良導致漏水之修繕費用，應由公共基金支付，爰依公寓大
    廈管理條例第10條第2項及民法第184條第1項前段及類推適
    用民法第28條規定，請求被告應將系爭房屋上方頂樓平台及
    系爭房屋天花板以系爭鑑定報告附件六所示工法及項目予以
    修復等語，並聲明如前開最後變更之聲明。
二、被告則以：
　　原告未依系爭社區規約提出申請，被告自無法為後續處理。
    且經高雄市土木技師公會鑑定後，測試之紅色染劑，均未於
    系爭房屋天花板檢視之衛生紙出現，系爭鑑定報告仍認漏水
    係由頂樓平台而來，應無依據，不應由被告負擔修繕及賠償
    責任等語資為抗辯，並聲明：原告之訴駁回。
三、得心證之理由： 
　㈠系爭房屋天花板之漏水係因上開共用部分之頂樓平台滲水所
    致：
　⒈原告主張系爭房屋天花板漏水之原因，係因系爭房屋上開頂
    樓平台滲水所致乙節，為被告所否認。經本院囑託高雄市土
    木技師公會鑑定系爭房屋上方之頂樓平台有無漏水情形、漏
    水之原因為何及系爭房屋天花板受損是否係因頂樓平台漏水
    導致等節，經該公會指定鑑定技師會同兩造至現場會勘，並
    經兩造同意以清水加注染劑方式測試，觀察水的潮濕程度、
    滴漏現象或顏色的呈現來判斷漏水原因。經檢視發現系爭房
    屋室內平頂有兩處（次臥室及走道）漏水痕跡，其中走道平
    頂管線集線盒周邊有兩道硫酸鈣或碳酸鈣結晶物，結晶物下
    方天花板表面有少許水分且結晶物底端有水珠凝結。於比對
    相關位置後，得知兩處漏水皆位於頂樓觀景平台範圍內，遂
    於110年1月17日將觀景平台兩處洩水口予以密封，將清水注
    入觀景平台內達一定高度後，加入紅色染劑模擬平台積水時
    ，是否由此處滲漏至系爭房屋平頂。另於走道平頂漏水痕跡
    下方天花板放置衛生紙，以利上方漏水時可便於觀察含水量
    是否增加或出現染劑顏色。後分別於1月18日、19日、20日
    觀察結果，次臥室平頂表現雖感覺較潮濕，但滴漏情形尚不
    明顯，走道部分，衛生紙潮濕程度日益明顯，結晶物底端水
    珠滴落頻率隨試驗時間增加而變快。相隔一週後1月27日再
    次觀察結果，系爭房屋平頂表面潮濕現象更為明顯且有水珠
    凝結現象，衛生紙含水程度亦較一週前更為增加，惟染劑顏
    色仍無明顯出現。鑑定人因而認定系爭房屋上方頂樓之觀景
    平台有漏水情形，造成漏水原因研判為防水層有局部破損所
    致，該頂樓平台為大樓共用之觀景平台。另因觀景平台在積
    水情況下，系爭房屋平頂有滲漏現象，且隨時間增加有加劇
    之情形，因此間接導致系爭房屋天花板因平頂滲漏而受損，
    有系爭鑑定報告可稽（見系爭鑑定報告第2至3頁），是依鑑
    定人會同兩造所為上開試驗結果可知，系爭房屋室內平頂確
    有漏水情形，且模擬觀景平台積水之測試中，系爭房屋平頂
    確有潮濕情形加劇及水珠凝結現象發生，觀察用之衛生紙亦
    有潮濕程度隨時間增加之情事，應堪認系爭房屋室內平頂確
    有因上方共用之觀景平台滲漏水導致之漏水情形，且因而造
    成系爭房屋天花板之損壞。
　⒉被告雖辯稱前開測試中加注之紅色染劑，從未出現於觀察用
    之衛生紙上，無法證實系爭房屋平頂之滲水係因觀景平台導
    致云云。惟查，前開鑑定過程中之紅色染劑使用，係利於辨
    識漏水來源，顏色是否顯示取決於水量通過水路孔徑的大小
    而定，當水路孔徑大時，顏料顆粒較容易通過，即容易顯示
    顏色；反之，當水路孔徑較小時，顏料顏色顆粒較不容易通
    過，即不容易顯示顏色。因顏料顆粒在水量小時，留經水路
    過程中，有可能已被細小水路孔徑阻隔掉，縱有部分微粒顏
    料通過，亦不容易用肉眼觀察出顏色。因此，顏色是否顯示
    ，非判斷是否漏水的唯一方式，觀景平台儲水前、後，對於
    平頂滲漏水痕跡潮濕程度之變化，係本鑑定結果判斷之依據
    。另本案鑑定範圍及期間試驗結果研判，平頂表面潮濕及衛
    生紙含水現象增加確因觀景平台儲水後造成，應無其他來源
    導致上述現象等情，已據高雄市土木技師公會111年8月8日
    高市土技字第11103799號函說明甚詳（見本院卷第127頁）
    ，是縱使本件測試時所加注之紅色染劑並未出現於觀察用之
    衛生紙或系爭房屋平頂，亦可能僅係因水路孔徑較小導致，
    又無其他事證證明系爭房屋平頂表面潮濕及衛生紙含水程度
    增加係因其他原因導致，自難據此排除系爭鑑定報告所為認
    定，被告此部分辯解，並無理由。
　㈡原告依公寓大廈管理條例第10條第2項規定，請求被告依附件
    所示之工程項目進行修繕系爭房屋上方頂樓平台，應有理由
    ：
　⒈按所謂專有部分：指公寓大廈之一部分，具有使用上之獨立
    性，且為區分所有之標的者：所謂共用部分，指公寓大廈專
    有部分以外之其他部分及不屬專有之附屬建築物，而供共同
    使用者；共用部分之修繕、管理、維護，由管理負責人或管
    理委員會為之。其費用由公共基金支付或由區分所有權人按
    其共有之應有部分比例分擔之。但修繕費係因可歸責於區分
    所有權人或住戶之事由所致者，由該區分所有權人或住戶負
    擔；管理委員會之職務含共有及共用部分之清潔、維護、修
    繕及一般改良，公寓大廈管理條例第3條第3款、第4款、第1
    0條第2項、第36條第2款分別定有明文。再參酌公寓大廈管
    理條例第7條第3款復規定：公寓大廈共用部分不得獨立使用
    供做專有部分。其為公寓大廈基礎、主要樑柱、承重牆壁、
    樓地板及屋頂之構造者，並不得為約定專用部分。足證公寓
    大廈之屋頂平台為整體建築物之基本構造，為整棟建築物結
    構上及外觀上所不可或缺之部分，屬區分所有建物之共有部
    分。
  ⒉經查，系爭房屋上方為共用之大樓觀景平台，不具使用之獨
    立性，亦非屬公寓大廈專有部分及其附屬建築物，應屬該大
    樓共用部分。依前揭規定，被告即應對該頂樓平台負維護、
    修繕之義務。又依前揭鑑定結果，系爭房屋漏水之原因係因
    系爭房屋上方頂樓平台防水層局部破損導致，足徵該頂樓平
    台確有修繕之必要，則原告依據公寓大廈管理條例第10條第
    2項規定，請求被告修繕，即屬有據。至修繕方法部分，經
    本院囑託高雄市土木技師公會鑑定結果，認修復方式為重新
    施作防水層，修復費用為53,000元，詳細修復項目及費用估
    算如附件所示（即系爭鑑定報告附件六），有系爭鑑定報告
    可佐，堪認原告請求被告以附件所示方法及工項修復該頂樓
    平台，應屬有據。至被告辯稱頂樓平台漏水之修繕應依系爭
    社區規約「處理各棟（頂樓漏水）方式」為之云云，惟依該
    社區規約之約定，經鑑定結果屬公用部分造成漏水時，維修
    費應由公共基金支付，本件既經鑑定結果係因共用部分漏水
    導致系爭房屋平頂滲漏水，亦應由公共基金支付修繕費用，
    而與系爭社區規約之約定相同，自不影響本件之論斷。
　㈢原告依民法第184條第1項前段規定，請求被告就系爭房屋天
    花板以附件所示工法及項目予以修復，為有理由：
　⒈按因故意或過失，不法侵害他人之權利者，負損害賠償責任
    ；負損害賠償責任者，除法律另有規定或契約另有訂定外，
    應回復他方損害發生前之原狀；第1項情形，債權人得請求
    支付回復原狀所必要之費用，以代回復原狀，民法第184條
    第1項前段、第213條第1項、第3項分別定有明文。
　⒉原告所有之系爭房屋因系爭房屋上方觀景平台漏水導致室內
    天花板等裝潢發生損壞等情，業經本院認定如上。原告請求
    被告修繕系爭房屋觀景平台，被告迄未修繕等情，亦為被告
    所不否認。被告既係系爭社區之管理委員會，就屬於共用部
    分之系爭房屋上方觀景平台，自負有修繕、管理及維護之作
    為義務，然被告違反該作為義務怠於修繕，導致系爭房屋因
    漏水而生損害之結果，致原告受有財產上損害，被告應負不
    作為之侵權行為責任。因此，原告依民法第184條第1項前段
    規定，請求被告就其所受損害負賠償責任，並請求回復原狀
    ，即屬有據。而系爭房屋天花板因上方觀景平台漏水所受損
    害之修復方式為拆除重做，其施作項目及費用即如附件所示
    （即系爭鑑定報告附件六），亦經系爭鑑定報告認定在案，
    本院審酌系爭鑑定報告之鑑定結果，所列工項均係依系爭房
    屋天花板原有裝潢所為認定，亦無明顯不當之處，堪認告所
    列之工程項目均屬回復系爭房屋原狀之必要項目，原告請求
    被告依附件所示項目修復系爭房屋天花板，亦屬有據。
四、綜上所述，原告所有之系爭房屋，既因屬大樓共用部分之頂
    樓觀景平台漏水，導致系爭房屋之平頂滲水，進而導致天花
    板受損，原告依公寓大廈管理條例第10條第2項規定，請求
    被告依附件所示工程項目，將系爭房屋上方觀景平台修繕至
    不漏水狀態；及依民法第184條第1項前段規定，請求被告就
    系爭房屋天花板附件所示工法及項目予以修復，均屬有據，
    應予准許。
五、本件事證已臻明確，兩造其餘攻擊防禦方法及所提證據，經本院斟酌後，認為均不足影響本判決之結果，自無逐一詳予 論駁之必要，併此敘明。
六、訴訟費用負擔之依據：民事訴訟法第78條。
中　　華　　民　　國　　111 　年　　9 　　月　　21　　日
                  民事第二庭  法  官  蕭承信
以上正本係照原本作成。
如對本判決上訴，須於判決送達後20日內向本院提出上訴狀。如
委任律師提起上訴者，應一併繳納上訴審裁判費。
中　　華　　民　　國　　111 　年　　9 　　月　　21　　日
                              書記官  林慧雯